臺灣高雄地方法院民事判決
111年度雄簡字第601號
原      告  凌德隆（即凌義保之承受訴訟人）    

            凌德盛（即凌義保之承受訴訟人）

            凌義永（即凌義保之承受訴訟人）    



            凌正文（即凌義保之承受訴訟人）

            凌鳳秋（即凌義保之承受訴訟人）    

共      同
訴訟代理人  徐兆坤  



被      告  陳冠宇  

上列當事人間請求損害賠償（交通）事件，原告提起刑事附帶民
事訴訟，經本院刑事庭裁定移送前來，本院於民國111年9月8日
言詞辯論終結，判決如下：
    主  文
被告應給付原告新臺幣參拾貳萬伍仟伍佰元，及自民國一一Ｏ年
十二月二十四日起至清償日止，按週年利率百分之五計算之利息
。
原告其餘之訴駁回。
本判決得假執行；但被告如以新臺幣參拾貳萬伍仟伍佰元為原告
預供擔保後，得免為假執行。
    事實及理由
一、按當事人死亡者，訴訟程序在有繼承人、遺產管理人或其他
    依法令應續行訴訟之人承受其訴訟以前當然停止。前開承受
    訴訟人於得為承受時，應即為承受之聲明。聲明承受訴訟，
    應提出書狀於受訴法院，由法院送達於他造，民事訴訟法第
    168條、第175條第1項、第176條分別定有明文。本件原列原
    告凌義保於民國111年5月22日死亡，其繼承人為凌德隆、凌
    德盛、凌義永、凌正文、凌鳳秋，有死亡證明書、戶籍謄本
    、繼承系統表附卷可稽（見本院卷二第59、61、63頁），茲
    由上開繼承人具狀聲明承受訴訟（見本院卷二第49至59頁）
    ，依法核無不合，應予准許。
二、原告主張：被告於民國109年4月25日13時55分許，騎乘車牌
    號碼000-0000號普通重型機車，沿高雄市鼓山區鼓山三路由
    南往北方向行駛，行駛至鼓山三路93巷口時，本應注意車輛
    行經無號誌交岔路口，應減速慢行，作隨時停車之準備，而
    當時並無不能注意之情事，竟疏未注意及此，適凌義保騎乘
    車牌號碼000-000號普通重型機車，在鼓山三路93巷口對面
    往前行，兩車因而發生碰撞，致凌義保受有左脛骨腓骨開放
    性粉碎性骨折之傷害（下稱系爭傷害），並導致凌義保失智
    症狀加劇，失去自我照顧能力。原告因而支出醫療費用新臺
    幣（下同）36,788元、就醫車資7,845元、看護費用398,250
    元，凌義保並因系爭傷害及後遺症受有精神上痛苦，得請求
    精神慰撫金60萬元，共計受有1,042,883元之損失，經扣除
    已受領之強制汽車責任險理賠金51,653元，尚有991,230元
    之損失。爰依民法侵權行為規定提起本件訴訟等語，並聲明
    ：被告應給付原告991,230元，及自起訴狀繕本送達翌日起
    至清償日止，按週年利率5％計算之利息。
三、被告則以：原告就系爭事故亦有未禮讓行進車輛先行之過失
    ，應負與有過失責任。又原告失智症加劇症狀，應非系爭事
    故導致，須由原告證明有因果關係，故看護費用、身心科醫
    療費用及就醫車資自無從責令被告負擔。且原告請求之精神
    慰撫金金額過高等語，資為抗辯，並聲明：㈠原告之訴駁回
    。㈡如受不利判決，願供擔保，請准宣告免為假執行。
四、經查，系爭事故因被告未減速慢行之過失及凌義保起駛前未
    禮讓行進車輛先行之過失共同肇致，有道路交通事故初步分
    析研判表、道路交通事故現場圖、道路交通事故調查表（一
    ）、（二）－1、談話紀錄表、現場照片、監視器畫面截圖、
    高雄市政府交通局車輛行車事故鑑定委員會鑑定意見書、高
    雄市車輛行車事故鑑定覆議會覆議意見書在卷可稽（見警卷
    第37至61、77至78頁，臺灣高雄地方檢察署110年度偵字第5
    27號卷【下稱偵字卷】第69至71、121至124頁），並經本院
    調閱110年度交簡字第3031號刑事案件卷宗確認無訛，且為
    兩造所不爭執，堪信為真實。
五、本院之判斷：
　　原告另主張凌義保因系爭事故導致失智症加劇等節，則為被
    告所否認，並以前詞置辯，是本院應審酌者厥為：㈠凌義保
    失智症之加劇與系爭事故間是否有因果關係？㈡原告得請求
    被告賠償之項目及金額為何？茲論述如下：
　㈠凌義保失智症加劇與系爭事故有因果關係：
　⒈經查，凌義保於106年7月28日、107年7月31日至108年11月15
    日及109年10月2日期間，至高雄市立聯合醫院（下稱聯合醫
    院）身心科就診，其中於106年10月24日、107年8月22日及1
    08年6月28日接受心理衡鑑，CDR（臨床失智量表）分數皆為
    0.5，顯示記憶力狀態維持相對穩定，凌義保於109年4月25
    日發生車禍，109年5月12日回診時臨床觀察記憶力退化明顯
    ，出現人時地定向感不佳，失去自我照顧能力情形，109年8
    月12日再次接受心理衡鑑CDR為3分，屬於重度失智情形，顯
    示凌義保於車禍後失智症狀明顯加劇等情，有聯合醫院診斷
    證明書附卷可參（見110年度交簡附民字第221號卷【下稱附
    民卷】第11、12頁）。次查，凌義保108年6月28日心理衡鑑
    報告結論為：綜合可知，個案為74歲男性，目前認知功能有
    下降的傾向，其症狀表現符合輕度認知障礙（MCI）之特徵
    ；在目前能力中個案之人地定向感、心算能力、命名能力、
    書寫能力及視覺建構能力皆可，．．．。在生活中，個案具自
    我照顧能力與社區活動力．．．；個案之CDR＝0.5，顯示其目前
    失智期尚未確定，仍有待觀察。凌義保109年8月12日心理衡
    鑑報告結論則為：綜合可知，個案為76歲男性，目前認知功
    能有重度障礙，．．．。在生活中，不論是自我照顧功能、家
    居嗜好、時地定向感、問題解決能力與社區活動能力皆有明
    顯障礙．．．；個案之CDR＝3，顯示其目前失智期屬重度失智等
    情，有凌義保108年6月28日、109年8月12日之聯合醫院心理
    衡鑑報告足參（見附民卷第15至27頁）。足徵凌義保於系爭
    事故發生前，雖有輕微認知障礙情形，但仍具備基本認知能
    力及自我照顧能力，參以凌義保於系爭事故發生時，仍得自
    行騎乘機車上路行駛，益證凌義保於事故發生前，並無嚴重
    失智情狀且可從事一般日常生活行動。然於系爭事故發生後
    ，其即陷於重度失智而喪失自理能力，難謂其失智症之惡化
    與系爭事故無因果關係。
　⒉再查，失智症病人可能因身體變化（如生病或受傷等）或環
    境改變（如改變住居或住院）產生瞻妄現象，此現象易導致
    認知能力下降使失智症惡化。本案病人凌員（即凌義保）於
    車禍住院期間即有瞻妄現象（依據109年4月28日會診紀錄）
    ，於109年5月12日回診時記憶力明顯退化等節，有聯合醫院
    111年4月21日高市聯醫醫務字第11170370200號函存卷可徵
    （見本院卷一第43頁）。則瞻妄現象屬失智症惡化之原因，
    而凌義保於系爭事故發生後確有產生瞻妄現象，復無證據可
    證凌義保於系爭事故發生前有何因身體傷病或住居環境變異
    導致瞻妄現象之情形，或其他可能導致失智症惡化之因素，
    洵堪認定凌義保失智症之惡化，與系爭事故有因果關係甚明
    ，被告辯稱凌義保失智症惡化與系爭事故無關，要難採信。
　㈡原告得向被告請求賠償325,500元
　　按因故意或過失，不法侵害他人之權利者，負損害賠償責任
    ，民法第184條第1項前段定有明文。經查，系爭事故既因被
    告未減速慢行之過失肇致，依首揭規定，被告自應對原告負
    侵權行為之損害賠償責任。則原告得向被告請求之損害項目
    及金額，分述如下：
　⒈醫療費用、就醫車資部分：
　　按不法侵害他人之身體或健康者，對於被害人因此喪失或減
    少勞動能力或增加生活上之需要時，應負損害賠償責任，民
    法第193條第1項定有明文。經查，原告因系爭事故受有系爭
    傷害並導致失智症惡化，支出醫療費用36,788元、就醫車資
    7,845元，業據原告提出醫療費用單據及車資單據為憑（見
    附民卷第31、58頁，本院卷一第99至168、175至187頁）。
    被告雖爭執其中因身心科就醫支出者，與系爭事故無關，然
    凌義保失智症惡化狀況，與系爭事故存有因果關係，業經本
    院詳述如前，被告所辯，要無可採。是足認上開費用均係因
    被告不法侵害凌義保身體、健康支出之必要費用，核屬凌義
    保因被告侵害行為增加之生活費用，自應由被告賠償。
　⒉看護費用部分：
　　經查，原告自109年4月25日至109年5月6日於聯合醫院住院
    接受治療，住院期間及出院後一個月須專人全天候照護。後
    續於109年5月14日急診入院治療，至109年5月20日出院，住
    院期間及出院後一個月須專人全天候照護等情，有聯合醫院
    診斷證明書附卷可查（見附民卷第13、14頁）。又凌義保因
    失智症惡化，失去自我照顧能力。其認知能力嚴重退化，必
    須依賴他人24小時照顧，始能維持最基本的生活功能，無恢
    復可能，亦有聯合醫院診斷證明書、耕心療癒診所精神鑑定
    報告書可佐（見附民卷第11、29至31頁）。堪認凌義保於系
    爭事故發生後，喪失自理能力，於住院期間及出院後均須專
    人看護。又凌義保自109年4月26日至110年5月31日，共支出
    看護費用398,250元，有看護費用單據足參（見本院卷一第1
    95至219頁），上開費用屬凌義保因系爭事故增加支出之費
    用，自得請求被告賠償。至被告辯稱失智症所生之看護費用
    與系爭事故無涉而毋須賠償，因本院對凌義保失智症惡化與
    系爭事故之因果關係已論述如前，是被告此部分抗辯，自屬
    無據。
　⒊精神慰撫金部分：
　①按不法侵害他人之身體、健康、名譽、自由、信用、隱私、
    貞操，或不法侵害其他人格法益而情節重大者，被害人雖非
    財產上之損害，亦得請求賠償相當之金額，民法第195條第1
    項前段定有明文。又按慰藉金之賠償須以人格權遭遇侵害，
    使精神上受有痛苦為必要，其核給之標準固與財產上損害之
    計算不同，然非不可斟酌雙方身分資力與加害程度，及其他
    各種情形核定相當之數額（最高法院51年台上字第223號判
    決意旨可參）。
　②經查，凌義保因系爭事故受有系爭傷害，並造成失智症加劇
    ，有聯合醫院診斷證明書可證（見附民卷第11至14頁），則
    凌義保因被告行為受有前開傷病，可認凌義保受有相當程度
    之精神痛苦，原告請求被告賠償非財產上之損害，自屬有據
    。又查，原告自陳凌義保為專科畢業、系爭事故發生前已退
    休，無工作收入；被告自陳為碩士生，現無工作及收入（見
    本院卷一第319頁），又凌義保生前名下有數筆土地、被告
    則無不動產，有凌義保及被告108、109年稅務電子閘門財產
    所得資料在卷可參，則本院斟酌凌義保傷病情狀、被告不法
    侵害之情節及兩造身分、地位、經濟能力等其他一切情狀，
    認原告請求被告賠償之精神慰撫金，以50萬元為相當。綜上
    ，凌義保因系爭事故所受之損失即為942,883元。（計算式
    ：醫療費用36,788元＋就醫車資7,845元＋看護費用398,250元
    ＋精神慰撫金500,000元＝942,883元）
　⒋又按損害之發生或擴大，被害人與有過失者，法院得減輕賠
    償金額或免除之，民法第217條第1項定有明文。此所謂被害
    人與有過失，只須其行為為損害之共同原因，且其過失行為
    並有助成損害之發生或擴大者，即屬相當。法院對於賠償金
    額減至何程度，抑為完全免除，應斟酌雙方原因力之強弱與
    過失之輕重裁量之（最高法院107年度台上字第773號、103
    年度台上字第496號、97年度台上字第871號判決意旨可參）
    。經查，凌義保起駛前未禮讓行進中之被告車輛先行，即貿
    然前行，有交通事故初步分析研判表、高雄市政府交通局車
    輛行車事故鑑定委員會鑑定意見書、高雄市車輛行車事故鑑
    定覆議會覆議意見書在卷可查（見警卷第37、77至78頁，偵
    字卷第69至71、121至124頁），堪認凌義保就系爭事故之發
    生亦有未禮讓行進車輛先行之過失，此復為原告所不爭執（
    見本院卷一第318頁），堪認被告未減速慢行及凌義保未禮
    讓行進車輛之過失，均為系爭事故發生之原因，是本院斟酌
    雙方過失情狀，認被告應就系爭事故負擔四成之責任，凌義
    保應負擔六成之責任。是原告得向被告請求賠償之金額，經
    與有過失責任比例酌減後，為377,153元（計算式：942,883
    ×4/10＝377,153，小數點以下四捨五入）。
　⒌末按保險人依本法規定所為之保險給付，視為被保險人損害
    賠償金額之一部分；被保險人受賠償請求時，得扣除之，強
    制汽車責任保險法第32條定有明文。經查，凌義保因系爭事
    故已受領強制汽車責任險理賠金51,653元，有凌義保郵局帳
    戶交易明細可參（見本院卷一第297頁），則依上開規定扣
    除51,653元後，原告本件得請求被告賠償金額為325,500元
    （計算式：377,153－51,653＝325,500）。
六、綜上所述，原告依民法侵權行為規定，請求被告應給付原告
    325,500元及自起訴狀繕本送達翌日（即110年12月24日）起
    至清償日止，按週年利率5％計算之利息，為有理由，應予准
    許。逾此範圍之請求，為無理由，應予駁回。
七、本判決原告勝訴部分，係依民事訴訟法第427條訴訟適用簡
    易程序所為被告敗訴之判決，爰依同法第389條第1項第3款
    之規定，依職權宣告假執行。又被告亦陳明受不利判決部分
    願供擔保，請准免為假執行，爰依民事訴訟法第392條第2項
    規定，宣告被告預供擔保免為假執行之金額。
八、本件事證已臻明確，兩造其餘攻擊防禦方法及所提證據，核
    與判決結果不生影響，爰不逐一論述，併此敘明。
九、本件係刑事附帶民事訴訟事件，由本院刑事庭移送前來，迄
    本院言詞辯論終結止，當事人並無何裁判費或其他訴訟費用
    之支出，自無諭知訴訟費用負擔之必要，併此敘明。
中　　華　　民　　國　　111 　年　　9 　　月　　29　　日
                  高雄簡易庭　法　官  陳安信
以上正本係照原本作成。
如對本判決上訴，須於判決送達後20日內向本院提出上訴狀。如
委任律師提起上訴者，應一併繳納上訴審裁判費。
中　　華　　民　　國　　111 　年　　9 　　月　　29　　日
                              書記官  蔡妮君